【裁判字號】    90,交簡上,24
【裁判日期】    900914
【裁判案由】    公共危險
【裁判全文】
臺灣士林地方法院刑事判決                          九十年度交簡上字第二四號
    聲  請  人  臺灣士林地方法院檢察署檢察官
    上  訴  人
    即  被  告  甲○○
右列上訴人因公共危險案件，不服本院九十年度交簡字第四六一號中華民國九十年四
月三十日第一審判決（聲請案號：九十年度偵字第三九○號），提起上訴，本院管轄
之第二審合議庭判決如左：
    主  文
上訴駁回。
    事  實
一、甲○○曾於民國八十九年六間因酒後駕車之交通違規事件，被吊扣駕駛執照，詎
    於八十九年十月十八日凌晨，在基隆市飲用酒類後，明知已不能安全駕駛動力車
    輛，仍於同日凌晨三時許，無照駕駛車牌號碼二Ｍ─六○二號營業察小客車，由
    基金交流道上國道三號公路南下欲往台北縣樹林市，旋於同日凌晨三時五十五分
    許，在國道三號公路南向十一公里處，追撞由乙○○所駕駛車牌號碼ＸＦ─五五
    三號營業用大貨車，而為警據報前往處理查獲，警方對甲○○進行酒精濃度測試
    ，測得呼氣中酒精濃度為每公升○．五四毫克。
二、案經內政部警政署國道公路警察局第六警察隊報告臺灣士林地方法院檢察署檢察
    署偵查後聲請簡易判決處刑。
    理  由
一、訊據被告甲○○坦承右揭飲酒駕車之犯行不諱，並有酒精測試單一紙在卷可稽，
    堪認被告之自白與事實相符。被告雖另辯稱：伊酒後酒精濃度僅每公升○．五四
    毫克，未達取締標準之每公升○．五五毫克，應無成立公共危險之餘地。又伊前
    無犯罪紀錄，請求宣告緩刑云云。惟查：
    (一)按服用毒品、麻醉藥品、酒類或其他相類之物，不能安全駕駛動力交通工具而
      駕駛者，處一年以下有期徒刑、拘役或三萬元以下罰金，刑法第一百八十五條
      之三定有明文。前開刑法之規範仍為圖有效防止酗酒駕駛車輛在交通往來中所
      可能衍生之危險，故道路交通管理處罰條例第三十五條及刑法第一百八十五條
      之三就此種危險行為均設有處罰之規定，其構成要件，均屬於學說上所謂之「
      抽象危險犯」。立法者之目的，即在於對於法益做前置性保護，換言之，在人
      民生命、身體、財產尚未遭到現實之侵害，或危險狀態還未出現前，即以刑法
      處罰，用以更嚴密地保護各種生活利益。但飲酒至何種程度，才會對交通參與
      者帶來威脅，達於不能安全駕駛？經本院向行政院國軍退除役官兵輔導委員會
      臺北榮民總醫院函詢：「飲酒後吐氣所含酒精濃度若干將不能安全駕駛汽車？
      」該院函覆指出：駕駛人呼氣酒精濃度達○‧五mg/l時，反應較慢，感覺減低
      ，將影響駕駛，此有該院八十八年八月五日（八八）北總內字第二六八六八號
      函暨附件一、二在卷可稽，足證呼氣結果達於此程度，極可能發生交通事故，
      即是「不能安全駕駛」。而被告為警查獲後測得之呼氣酒精濃度數值為每公升
      ○‧五四毫克，已超過每公升○‧五毫克之標準。
    (二)現行執法實務上雖以呼氣酒精濃度每公升○．五五毫克為是否構成公共危險之
      取締標準，惟行為人是否因飲酒而致不能安全駕駛，仍應依具體事證認定之，
      該取締標準並無拘束法院之效力。經查，依被告於警訊時所稱：「我行經肇事
      地點，靠外側車道行駛，時速約八十公里，原本行駛在有路燈照明的路段，經
      過該路段後視線不良，在完全無預警之情況下感覺撞到東西後肇事。」、「（
      問：你感覺撞到東西而肇事為何物？）答：我當時感覺好像是一片牆。」等語
      ，足證被告當時確因飲酒而反應較慢，感覺減低，已影響駕駛。被告雖又辯稱
      係因該路段無照明設備且前方之營業大貨車未開啟車後燈致肇事云云，惟被告
      所駕汽車本身已有照明設備，而營業用大貨車車體龐大，若被告未飲酒，當可
      及時發現而閃避，被告所辯顯屬諉卸之詞，無可採信。是事證明確，被告犯行
      堪予認定，應依法論科。
二、核被告所為係犯刑法第一百八十五條之三之公共危險罪。原審適用刑法第二條第
    一項前段、第一百八十五條之三、第四十一條第一項前段、罰金罰鍰提高標準條
    例第二條，量處上訴人拘役四十日，並諭知易科罰金之折算標準，認事用法並無
    不當，量刑亦屬妥適。又被告告雖無犯罪前科，惟其甫於八十九年六月間因酒後
    駕車違規致駕駛執照被吊扣，此為被告所自承，其竟不知警惕，再次無照飲酒駕
    車，顯無悔過之心，原審未予宣告緩刑，亦無不當。上訴人上訴意旨徒指摘原判
    決不當，並請求為緩刑之宣告，應認為無理由，予以駁回。
據上論斷，應依刑事訴訟法第四百五十五條之一第一項、第三項、第三百六十八條，
判決如主文。
本案經檢察官施慶堂到庭執行職務
中    華    民    國        九十        年      九      月    十四      日
                                  臺灣士林地方法院刑事第二庭
                                    審判長法  官
                                          法  官
                                          法  官
右正本證明與原本無異。
本判決不得上訴
                                          書記官
中    華    民    國      八十        年              月              日
附錄本案論罪法條全文
刑法第一百八十五條之三
服用毒品、麻醉藥品、酒類或其他相類之物，不能安全駕駛動力交通工具而駕駛者，
處一年以下有期徒刑、拘役或三萬元以下罰金。


司法院資訊處製作；財團法人民間司法改革基金會備份。
